【裁判字號】    92,交易,530
【裁判日期】    921106
【裁判案由】    過失傷害
【裁判全文】
臺灣臺北地方法院刑事判決                        九十二年度交易字第五三○號
    公  訴  人  臺灣臺北地方法院檢察署檢察官
    被      告  甲○○
右列被告因過失傷害案件，經檢察官聲請以簡易判決處刑（九十二年度調偵字第四九
五號），經本院臺北簡易庭受理後（受理案號為九十二年度北交簡字第一六九九號）
，認不宜以簡易判決處刑，移送前來，本院適用通常程序判決如左：
    主  文
甲○○因過失傷害人，處有期徒刑貳月，如易科罰金，以參佰元折算壹日。
    事  實
一、甲○○於民國九十一年七月八日上午八時十分許，駕駛車號Ｐ九—一九九五號自
    小客車，沿台北市○○區○○路北往南第一車道行駛，行經台北市○○路、松勤
    路無號誌交岔路口時，原應注意汽車行駛時，駕駛人應注意車前狀況，並隨時採
    取必要之安全措施，且行經無號誌之交岔路口，應減速慢行，作隨時停車之準備
    ，而當時雖天雨，但日間有自然光線、路面無缺陷、無障礙物、視距良好，尚無
    不能注意之情，詎其疏未注意及此，適有乙○○騎乘車號ＦＲＱ—二九九號重型
    機車，沿松勤路東往西行駛（聲請簡易判決處刑書誤載為西往東行駛），亦行至
    該交岔路口，乙○○疏未注意松勤路東往西方向在該路口處設有「停」字標誌，
    顯示松勤路為支線道、松仁路為幹線道，乙○○本應注意遵守「汽車行駛至無號
    誌之交岔路口，支線道車應暫停讓幹線道車先行」之交通規則，卻疏未禮讓前開
    由甲○○所駕駛在松仁路行駛之汽車優先通過，即貿然駛進路口，兩車因而在該
    路口內發生碰撞，致乙○○人車倒地，受有右側股骨骨折及臉部、下頷及雙手多
    處擦傷之傷害。甲○○於肇事後未被有偵查犯罪職權之機關或公務員發覺前，即
    主動打電話報警，坦承肇事接受裁判。
二、案經乙○○訴請台北市政府警察局信義分局報告臺灣臺北地方法院檢察署檢察官
    偵查聲請簡易判決處刑，嗣由本院改依通常程序審理。
    理  由
一、訊據被告甲○○固不否認於右揭時、地駕車與告訴人乙○○騎乘之機車發生車禍
    ，致告訴人受傷等事實，惟矢口否認伊有過失，辯稱：當日伊駕車在幹道依規定
    行駛，告訴人為支線道車，應禮讓伊車先行通過云云。經查：
  (一)右揭犯罪事實，業據告訴人迭於警訊、偵訊時指訴綦詳，並有告訴人提出台北醫
    學大學附設醫院出具之診斷證明書、警製之道路交通事故調查表、交通事故談話
    紀錄表、道路交通事故補充資料表及現場照片等件附卷可稽。
  (二)依卷附現場照片及道路交通事故調查報告表之現場圖所示（本院卷第三十二至三
    十四頁、偵卷第二十二頁參照），肇事地點為四方直路、未設置燈光號誌之交岔
    路口，且道路上別無遮蔽視線之障礙物，視野開闊、良好，設若被告及告訴人分
    別於進入路口前確實注意左、右有無來車，當無不能查知彼此之車已駛近路口之
    動態。而被告及告訴人於事發當日均向警察表明：進入路口前並未發現對方來車
    ，俟發現兩車接近時，兩車相距約二至三公尺，有交通事故談話紀錄表之記載可
    憑（偵卷第十八、二十一頁參照），足證被告及告訴人於進入路口前，均未確實
    注意車前狀況。告訴人於偵查中表示：其在進入肇事交岔路口前有先停車，確認
    雙邊來車沒有問題才穿越路口云云（偵卷第二十七、二十八頁訊問筆錄參照），
    難認屬實，並不足採。
  (三)又被告及告訴人另分別指摘對方車速甚快，故而肇事，然觀諸交通事故談話紀錄
    表之記載，本件事發後，被告及告訴人分別表示當時車速各約時速二十公里、三
    十公里，並未超逾當地時速五十公里之速限；且當日現場並未留有煞車痕等跡證
    ，可資研判當時兩車之車速；再者，本件事發後，被告之自小客車僅有前車保險
    桿撞落、車頭有撞痕，告訴人之機車則係右側車身有撞痕，有道路交通事故補充
    資料表之記載及當日拍攝之車損照片可證（偵卷第二十頁、本院卷第十六至十九
    頁參照），兩車之車損均非嚴重，衡情亦非受到高速、猛力撞擊所致，是以針對
    車速之部分，尚不足做成對被告不利之認定。
  (四)按汽車行駛時，駕駛人應注意車前狀況，並隨時採取必要之安全措施；行經無號
    誌之交岔路口，應減速慢行，作隨時停車之準備；汽車行駛至無號誌之交岔路口
    ，支線道車應暫停讓幹線道車先行，道路交通安全規則第九十四條第三項、第九
    十三條第一項第三款、第一百零二條第一項第二款前段分別定有明文，被告及告
    訴人均為已考領駕照之駕駛人，對此實難諉稱不知。而依卷附道路交通事故調查
    報告表所載，事發當時雖天雨、但日間有自然光線、路面無缺陷、無障礙物、視
    距良好，並無使該二人不能注意遵循前揭交通安全法規行車之情事。以：
    1.松勤路東向西近本件肇事路口前設有停車再開標誌，有現場照片足憑（本院卷
      第二十三頁、第三十二頁、第三十四頁參照），而道路交通標誌標線設置規則
      第五十八條規定：「停車再開標誌用已告示車輛駕駛人必須停車觀察，認為安
      全時，方得再開。設於安全停車視距不足之交岔道路次要道路口」，可知本件
      肇事路段有支幹道之區○○○○路為幹道，松勤路為支道。告訴人當日駕車沿
      松勤路東向西行駛，於行近肇事路口前未停讓行駛於幹道、由被告所駕駛之自
      小客車優先通行，前已詳論，其對本件事故之發生為有過失，至屬明確。
    2.另被告之車較諸告訴人之機車，雖享有優先通行之路權，然此並非表示被告於
      行近肇事路口時，即可無視左右來車動態，一路呼嘯前行。依據卷附道路交通
      事故調查報告表之記載，告訴人之機車於事發後遺留現場之刮地痕起始點，與
      松勤路、松仁路道路邊緣延伸線之垂直距離分別有二公分、五公分，依該圖之
      比例尺換算，實際距離分別為四公尺、十公尺，顯然告訴人之機車在路口內之
      行進距離較被告汽車在路口內行進距離長，被告卻於駕車行近肇事路口時對告
      訴人之機車動態渾然不覺，仍一路前行，致於兩車行近時反應不及而肇事，伊
      對本件事故之發生，亦有行駛疏忽之過失無疑。台北市政府交通局對本件事故
      之肇因，亦與本院為相同之認定，有該局九十二年三月二十四日北市交鑑意字
      第六○一七號台北市車輛行車事故鑑定案件覆議意見書在卷可參（偵卷第二至
      五頁參照）。至台北市車輛行車事故鑑定委員會之九十二年九月十六日北鑑審
      字第○九二三○三一○七○○號鑑定意見書（本院卷第二十六至二十八頁參照
      ），疏未論及被告於行車時仍應善盡注意車前狀況之義務，逕以被告為幹道車
      享有路權一節，認定本件事故應由告訴人負全部肇責，該鑑定意見則難認妥適
      ，為本院所不採，併予敘明。
  (五)綜上所述，本件事故被告及告訴人分別具有行駛疏忽、支道車未讓幹道車先行之
    過失，要無疑義。然被告之過失責任，尚未能因告訴人與有過失而告解免。又被
    告之過失行為與告訴人因本件事故所受傷害間，具相當因果關係。本件事證明確
    ，被告過失犯行堪予認定，應依法論科。
二、核被告所為，係犯刑法第二百八十四條第一項前段之過失傷害罪。被告於肇事後
    未被有偵查犯罪職權之機關或公務員發覺前，即主動打電話報警坦承肇事，有警
    製自首調查表在卷可參，為對於未發覺之罪自首而接受裁判，應依刑法第六十二
    條前段規定減輕其刑。爰審酌被告過失情節尚稱輕微、告訴人對本件事故之肇致
    同有過失、告訴人所受傷勢嚴重、被告迄未賠償告訴人所受損害等各項情狀，量
    處如主文所示之刑，並諭知易科罰金之折算標準，以資懲儆。
據上論斷，依刑事訴訟法第四百五十二條、第二百九十九條第一項前段，刑法第二百
八十四條第一項前段、第六十二條前段、第四十一條第一項前段，罰金罰鍰提高標準
條例第一條前段、第二條，判決如主文。
本案經檢察官蔡秋明到庭執行職務
中      華      民      國      九十二      年    十一     月    六     日
                                        臺灣臺北地方法院交通法庭
                                          審判長  法  官  陳博文
                                                  法  官  洪文慧
                                                  法  官  陳婷玉
右正本證明與原本無異。
如不服本判決，應於判決送達後十日內，向本院提出上訴狀。
                                                  書記官  陳弘文
中      華      民      國      九十二      年    十一     月    六     日
附錄本案所犯法條全文：
中華民國刑法第二百八十四條
(過失傷害罪)
因過失傷害人者，處六月以下有期徒刑、拘役或五百元以下罰金，致重傷者，處一年
以下有期徒刑、拘役或五百元以下罰金。
從事業務之人，因業務上之過失傷害人者，處一年以下有期徒刑、拘役或一千元以下
罰金，致重傷者，處三年以下有期徒刑、拘役或二千元以下罰金。


司法院資訊處製作；財團法人民間司法改革基金會備份。
